臺灣高等法院刑事判決
111年度上訴字第2206號
上  訴  人  
即  被  告  陳霆軒

                

　　　　　　　　　　

選任辯護人  蕭棋云律師
            廖孟意律師
            彭彥植律師
上列上訴人因違反毒品危害防制條例案件，不服臺灣新北地方法
院111年度訴字第154號，中華民國111年5月17日第一審判決（起
訴案號：臺灣新北地方檢察署111年度偵字第2575號），提起上
訴，本院判決如下：
    主  文
上訴駁回。
    事  實
一、陳霆軒明知甲基安非他命係毒品危害防制條例第2條第2項第
    2款規定列管之第二級毒品，未經許可不得擅自運輸，竟因
    缺錢花用，與真實姓名年籍不詳、自稱「阿龍」之運毒集團
    成員，共同基於運輸第二級毒品之犯意聯絡，於民國110年1
    2月24日晚間，在臺北市○○區○○路0段某處之王牌酒店內，向
    「阿龍」取得如附表編號一所示之甲基安非他命2包（下稱
    本案毒品）、附表編號二所示之手機及部分報酬新臺幣（下
    同）2萬元。嗣經「阿龍」以上揭手機內之通訊軟體指示，
    於110年12月27日上午9時22分許，攜帶本案毒品自新北市○○
    區○○路0號之高鐵板橋站起運，搭乘高鐵抵達左營站，搭乘
    計程車至高雄市○○區○○路000號後，在該處轉乘真實姓名年
    級不詳之運毒集團成員所駕駛之不詳車輛至高雄市內某處等
    待運毒集團成員收取本案毒品，然因該集團成員未依約出現
    ，陳霆軒又依「阿龍」指示攜帶本案毒品搭乘計程車、高鐵
    返回高鐵板橋站，於同日下午2時36分，在高鐵板橋站為警
    方拘提，並查得如附表編號一、二所示之物。
二、案經新北市政府警察局刑事警察大隊移送臺灣新北地方檢察
    署檢察官偵查起訴。
    理  由
壹、程序方面：
    按被告以外之人於審判外之言詞或書面陳述，除法律有規定
    者外，不得作為證據；又被告以外之人於審判外之陳述，雖
    不符合同法第159條之1至第159條之4之規定，但經當事人於
    審判程序同意作為證據，法院審酌該言詞陳述或書面陳述作
    成時之情況，認為適當者，亦得為證據。當事人、代理人或
    辯護人於法院調查證據時，知有第159條第1項不得為證據之
    情形，而未於言詞辯論終結前聲明異議者，視為有前項之同
    意，刑事訴訟法第159條第1項及第159條之5分別定有明文。
    查本案言詞辯論終結前，檢察官、被告陳霆軒及其辯護人均
    未就本判決所引用之各該被告以外之人於審判外之陳述及所
    調查之證據主張有刑事訴訟法第159條第1項不得為證據之情
    形，而均同意作為證據（見本院卷第111至114頁），本院審
    酌該證據作成時並無違法及證明力明顯過低之瑕疵等情況，
    認為適當，應有證據能力。至於所引其餘非屬供述證據部分
    ，既不適用傳聞法則，亦非公務員違背法定程序所取得，依
    刑事訴訟法第158條之4反面解釋，同具證據能力。
貳、實體方面：
一、認定犯罪事實所憑之證據及認定之理由：
　　上開事實，業經被告於偵查、原審及本院中坦承不諱（見偵
    字卷第39至43、58至60頁、原審卷第110頁、本院卷第110、
    116頁），並有搜索扣押筆錄暨扣押物品目錄表、（地點：
    高鐵板橋站）監視器畫面截圖、現場及扣案物照片、新北市
    政府警察局刑事警察大隊111年3月11日新北警刑四字第1114
    502643號函暨職務報告、密錄器影像在卷可稽（見偵字卷第
    17至20、23、24頁、原審卷第93至95頁，光碟於證物袋內）
    ；復扣得如附表編號一、二所示之物。又將扣案如附表編號
    一所示之白色晶體2包，送內政部警政署刑事警察局鑑定，
    鑑定結果如附表編號一備註欄所示，檢出第二級毒品甲基安
    非他命成分，有該警察局111年1月7日刑鑑字第1108047237
    號鑑定書可參（見偵字卷第69頁），足認被告任意性自白核
    與事實相符，堪予採信。綜上，本案事證明確，被告上開犯
    行堪以認定，應依法論科。
二、論罪之說明：
(一)按甲基安非他命係毒品危害防制條例第2條第2項第2款明定
    之第二級毒品，依法不得運輸、販賣及持有。毒品危害防制
    條例之運輸毒品罪，所稱之「運輸」係指轉運輸送而言，不
    以國外輸入國內或國內輸出國外者為限，其在國內運送者，
    亦屬之，至於運輸之動機、目的是否意在為己或為他人，運
    輸之方法為海運、空運、陸運或兼而有之，均非所問（最高
    法院92年度台上字第5426號、99年度台上字第2111號、100
    年度台上字第5278號判決意旨參照）。又運輸毒品罪之設立
    ，旨在防免毒品擴散，故其運輸行為之既、未遂區別，係以
    是否已經起運離開原址現場為準，既經起運離開現場，即生
    擴散效果，其構成要件之運輸行為即已完成，犯罪已達既遂
    ，不以到達預定之目的地為必要（最高法院101年度台上字
    第5739號、101年度台上字第5536號判決意旨參照）。參照
    上開說明，被告所為當屬運輸第二級毒品既遂。核被告所為
    ，係犯毒品危害防制條例第4條第2項之運輸第二級毒品罪。
    被告持有第二級毒品純質淨重20公克以上之低度行為，為運
    輸之高度行為所吸收，不另論罪。至公訴意旨認被告係一行
    為構成運輸第二級毒品及持有第二級毒品純質淨重20公克以
    上之想像競合犯，容有誤會。
(二)被告與「阿龍」間就上開運輸第二級毒品犯行間，有犯意聯
    絡及行為分擔，應論以共同正犯。
(三)按犯第4條至第8條之罪於偵查及審判中均自白者，減輕其刑
    ，毒品危害防制條例第17條第2項定有明文。查被告於偵查
    、原審及本院審理中，就本案運輸毒品之犯行，均為坦認之
    供述（已如前述），自應依上開規定，減輕其刑。
(四)本案不符合刑法第62條自首規定之說明：
　　按刑法第62條所規定之自首，係以對於未發覺之罪，向有偵
    查權之機關或公務員自承犯罪，進而接受裁判為要件；具有
    裁判上或實質上一罪關係之犯罪，其中一部分犯罪已先被有
    偵查權之機關或公務員發覺，行為人事後方就其餘未被發覺
    之部分，自動供認其犯行，因與自首要件不符，並無自首減
    刑規定適用之餘地（最高法院105年度台上字第859號、96年
    度台上字2137號、90年度台上字第5435號判決參照）。查本
    案乃員警偵辦販賣第二級毒品安非他命案件，於蒐證期間發
    現被告與其他嫌疑人接觸，經警研判被告可能負責運輸毒品
    ，而據以監控，案發當日發現被告前往高鐵板橋站搭乘高鐵
    南下至左營站，研判係運輸甲基安非他命，遂前往埋伏，並
    拘提被告等旨，有警員林庭裕於111年3月11日出具之職務報
    告在卷（見原審卷第95頁）可佐，可見員警於查獲被告前已
    合理懷疑且掌握被告運輸第二級毒品之事證，核與刑法第62
    條自首要件不符。是被告之辯護人辯稱本案符合自首規定乙
    節，尚不足採。
(五)本案不適用刑法第59條減輕規定之說明：
    按刑法第59條規定之酌量減輕其刑，必須犯罪另有特殊之原
    因與環境，在客觀上足以引起一般同情，認為即使予以宣告
    法定最低度刑，猶嫌過重者，始有其適用。此所謂法定最低
    度刑，固包括法定最低本刑；惟遇有其他法定減輕之事由者
    ，則應係指適用其他法定減輕事由減輕後之最低度刑而言。
    倘被告別有其他法定減輕事由者，應先適用法定減輕事由減
    輕其刑後，猶認其犯罪之情狀顯可憫恕，即使科以該減輕後
    之最低度刑仍嫌過重者，始得適用刑法第59條規定酌量減輕
    其刑。而此項犯罪情狀是否顯可憫恕而酌量減輕其刑之認定
    ，亦屬法院得依職權自由裁量之事項（最高法院102年度台
    上字第4140號、102年度台上字第2503號、100年度台上字第
    5114號判決意旨參照）。查毒品戕害國人健康，嚴重影響社
    會治安，故政府立法嚴禁運輸毒品，並以高度刑罰來遏止毒
    品氾濫之問題，被告為思慮成熟之成年人，竟未考慮運輸毒
    品毒品對社會、國人之不良影響，而為本案運輸第二級毒品
    犯行，所為已對社會治安有一定影響。又參以被告所運輸之
    本案毒品之驗前純質淨重高達1556.59公克，數量非少，客
    觀上顯不足以引起一般人同情，再審酌毒品危害防制條例第
    4條第2項之最輕法定本刑為有期徒刑10年，被告本案所經前
    述依同條例第17條第2項減輕其刑後，最輕法定刑度已減為
    有期徒刑5年，客觀上已無再量處最低度刑猶嫌過重，而有
    情堪憫恕之情形，被告自無再依刑法第59條規定酌減其刑之
    餘地。是辯護人為被告主張依刑法第59條規定酌減輕其刑，
    亦非可採。
三、維持原判決及駁回上訴之理由：
(一)本院綜合調查證據結果，認原審以被告犯罪事證明確，據以論罪科刑，爰以行為人之責任為基礎，並審酌被告於行為時正值壯年，竟無視毒品對於國家社會之危害甚為嚴重，不顧法律嚴厲禁制，僅因缺錢，即依「阿龍」之指示共同運輸第二級毒品甲基安非他命，且本案毒品驗前純質淨重高達1556.59公克，數量甚多，倘若流入市面，勢將危害國民身心健康，並易滋生相關犯罪問題，所幸其所運輸之毒品尚未實際流入市面即遭查獲，而未造成重大不可彌補之損害，是其所為自應受有相當程度之刑事非難。再者，被告經拘提後不願提供如附表一編號二所示工作手機之解鎖密碼，導致該手機遭遠端重製，造成員警追緝之困難；又於原審準備程序時辯稱其主觀認知係運輸「第三級毒品」，復於原審審理程序時改稱「阿龍」當時告知運輸為「第四級毒品」云云，前後供述不一，經原審當庭勘驗員警查獲被告密錄器後，於原審審理程序最終坦承其主觀知悉運輸為第二級毒品，足認被告心存僥倖，係因事證明確始願俯首認罪；另斟酌被告自陳國中肄業智識程度，先前從事工人工作，日薪約1,500至1,800元，須扶養父親之家庭經濟狀（見原審卷第113頁）等一切情狀，量處有期徒刑6年6月。復就沒收部分說明：⒈扣案如附表編號一所示之本案毒品，經檢出甲基安非他命成分，已如前述，確屬毒品危害防制條例所稱之第二級毒品，則不問屬於犯罪行為人與否，爰依毒品危害防制條例第18條第1項前段規定宣告沒收銷燬之。另經鑑驗耗損之部分，因已滅失而不存在，無須宣告沒收銷燬。⒉扣案如附表編號二所示之手機，為「阿龍」交付予被告聯繫運輸本案毒品所用之物，業據被告供述明確（見原審卷第109頁），應依毒品危害防制條例第19條第1項之規定，不問屬於犯罪行為人與否，於本案中宣告沒收。⒊被告犯本案運輸第二級毒品，自「阿龍」獲得之2萬元報酬為其犯罪所得，應依刑法第38條之1第1項前段、第3項規定宣告沒收，於全部或一部不能沒收或不宜執行沒收時，追徵其價額。⒋至扣案如附表編號三至六所示之物，雖為被告所有，然無證據證明與被告運輸本案第二級毒品有何直接關聯，亦非違禁物，均無須宣告沒收，附此敘明。經核原審之認事用法，均無違誤，量刑、宣告沒收及不予沒收部分，亦屬妥適。
(二)被告上訴意旨略以：我已經認罪，原審判處有期徒刑6年6月
    太重，希望從輕量刑；且我也符合刑法第62條自首規定及請
    求依刑法第59條減輕刑度乙節。按量刑輕重，屬法院得依職
    權自由裁量之事項，苟其量刑已以行為人之責任為基礎，並
    斟酌刑法第57條各款所列情狀，在法定刑度內，酌量科刑，
    無偏執一端，致明顯失出失入情形，自不得指為不當或違法
    （最高法院103年度台上字第291號、第331號判決意旨參照
    ），且在同一犯罪事實與情節，如別無其他加重或減輕之原
    因，下級審量定之刑，亦無過重或失輕之不當情形，則上級
    審法院對下級審法院之職權行使，原則上應予尊重（最高法
    院85年度台上字第2446號判決意旨參照）。查本案原審量刑
    時，已以行為人之責任為基礎，審酌刑法第57條各款所列情
    狀而為刑之量定，其所為量刑並未逾越法定刑度，亦無違背
    公平正義之精神，客觀上不生量刑過重過輕之裁量權濫用，
    且原審既已詳細記載量刑審酌上揭各項被告之犯後態度、教
    育程度、家庭生活狀況、犯罪之動機、目的、手段、犯罪所
    得之利益、運輸數量、對國家社會危害等一切情狀，予以綜
    合考量後在法定刑內予以量刑，尚無違比例原則及罪刑相當
    原則，難認有何不當。另本案亦不適用刑法第62條自首及第
    59條減輕之規定，業已論駁如前。是被告上訴各節，均為無
    理由，應予駁回。
據上論斷，應依刑事訴訟法第368條，判決如主文。
本案經檢察官林殷正提起公訴，檢察官張瑞娟到庭執行職務。
中　　華　　民　　國　　111 　年　　8 　　月　　9 　　日
                  刑事第十七庭  審判長法　官  鄭水銓
                                      法　官  沈君玲
                                      法　官  姜麗君
以上正本證明與原本無異。
如不服本判決，應於收受送達後20日內向本院提出上訴書狀，其
未敘述上訴之理由者並得於提起上訴後20日內向本院補提理由書
（均須按他造當事人之人數附繕本）「切勿逕送上級法院」。
                                      書記官  許俊鴻
中　　華　　民　　國　　111 　年　　8 　　月　　10　　日
附錄本案論罪科刑法條全文　　
毒品危害防制條例第4條
製造、運輸、販賣第一級毒品者，處死刑或無期徒刑；處無期徒
刑者，得併科新臺幣3千萬元以下罰金。
製造、運輸、販賣第二級毒品者，處無期徒刑或10年以上有期徒
刑，得併科新臺幣1千5百萬元以下罰金。
製造、運輸、販賣第三級毒品者，處7年以上有期徒刑，得併科
新臺幣1千萬元以下罰金。
製造、運輸、販賣第四級毒品者，處5年以上12年以下有期徒刑
，得併科新臺幣5百萬元以下罰金。
製造、運輸、販賣專供製造或施用毒品之器具者，處1年以上7年
以下有期徒刑，得併科新臺幣1百50萬元以下罰金。
前五項之未遂犯罰之。
附表：
編號 扣案物名稱 數量 備  註 一 甲基安非他命（白色晶體） 2包 1.驗前淨重共1995.64公克，驗餘淨重共1995.64公克。 2.檢出第二級毒品甲基安非他命。 3.純度約78％，總純質淨重1556.59公克。 （內政部警政署刑事警察局111年1月7日刑鑑字第1108047237號鑑定書，見偵字卷第69頁） 二 IPHONE（黑） 1支  三 IPHONE（紅） 1支  四 高鐵票根 1張  五 黑色塑膠袋 1個  六 大觀音外包裝茶葉袋 2個